【裁判字號】    95,再,7
【裁判日期】    950627
【裁判案由】    侵權行為損害賠償
【裁判全文】
臺灣高等法院高雄分院民事判決             95年度再字第7號
再審原告    丙○○
            己○○
            庚○○
            戊○○
            甲○○
            辛○○
            乙○○
訴訟代理人  孔福平律師
再審被告    行政院國軍退除役官兵輔導委員會
法定代理人  丁○○
上列當事人間請求侵權行為損害賠償事件，上訴人對於民國93年
3 月4 日臺灣屏東地方法院92年度重訴字第42號第一審判決及94
年3 月29日本院93年度上字第72號所為第二審確定判決，提起再
審之訴，本院判決如下：
    主  文
再審之訴駁回。
再審訴訟費用由再審原告負擔。
    理  由
一、再審之訴顯無再審理由者，得不經言詞辯論，以判決駁回之
    ，民事訴訟法第502條第2項定有明文。
二、再審原告主張略以：原確定判決適用法規顯有錯誤，蓋(一)因
    犯罪而受損害之人，於刑事訴訟程序固得附帶提起民事訴訟
    ，對於被告請求回復其損害，但其請求回復之損害，以被訴
    犯罪事實所生之損害為限，否則縱令得依其他事由，提起民
    事訴訟，亦不得於刑事訴訟程序附帶為此請求（最高法院60
    年台上字第633 號判例）；非因起訴之犯罪事實所發生之損
    害，自不得以附帶民事訴訟請求賠償（最高法院69年度台上
    字第243 號判例）。是以附帶民事訴訟事件經移送民事庭後
    ，固屬獨立之民事訴訟，惟應以被訴之犯罪事實所生損害為
    限始得請求。本件再審被告於刑事訴訟程序，對伊提起附帶
    民事訴訟請求侵權行為損害賠償，係主張伊被訴之犯罪事實
    致再審被告受有損害，惟該附帶民事訴訟事件於移送民事庭
    ，經台灣屏東地方法院92年度重訴字第42號訴訟繫屬中，伊
    被訴之犯罪事實，業經本院刑事庭以92年度上易字第723 號
    判決伊無罪確定，伊即無被訴之犯罪事實，雖刑事附帶民事
    訴訟，經移送民事庭後，為獨立之民事訴訟，惟本質乃刑事
    附帶民事訴訟，亦以被訴之犯罪事實所生損害為限始得請求
    ，而伊既無被訴之犯罪事實，再審被告所提附帶民事訴訟，
    即與前揭判例意旨不符，台灣屏東地方法院92年度重訴字第
    42號所為不利於伊之判決，經伊提起上訴，本院93年度上字
    第72號仍遽為不利於伊之判決，均有違前揭判例意旨，其判
    決適用法規，顯有錯誤。(二)徵諸民事判決確定後，為判決基
    礎之刑事確定判決已變更者，亦得提起再審之訴之立法意旨
    （民事訴訟法第496 條第1 項第11款）及前揭63年台上第63
    3 號判例意旨，本件再審被告係主張伊有被訴之犯罪事實致
    再審被告受有損害，則再審被告所提損害賠償訴訟之民事判
    決，自以伊有無被訴之犯罪事實之刑事判決為基礎，是台灣
    屏東地方法院92年度重訴字第42號民事判決及本院93年度上
    字第72號民事確定判決，與先已確定之本院刑事庭92年度上
    易字第723 號刑事判決嚴重齟齬，自有不適用前揭法規之違
    法，顯然影響於裁判。(三)又本院93年度上字第72號民事確定
    判決既認「刑事庭於91年2 月6 日前往現場履勘時，．．現
    場僅Ａ洞．．．因事後已有回填之事實．．．」，且由再審
    被告於前訴訟程序所提書狀記載原來該Ａ洞91年3 月13日複
    丈成果圖所示Ａ部分，於93年4 月間，兩造會勘確認並監工
    ，於伊取回土方期間，業已整平。則原Ａ坑洞既已回填而回
    復原狀，再審被告即無損害之事實，此部份原確定判決即有
    不適用民法第216 條第1 項規定之誤。再者，原確定判決亦
    認伊挖掘Ａ坑洞土石，其部分混雜有非砂及卵石成分之土壤
    ，而伊亦非砂石業，本無洗石、分石、碎石、混合等加工程
    序，台灣屏東地方法院92年度重訴字第42號民事判決乃以碎
    石級配中級價位新台幣（下同）330 元，本與Ａ洞所挖掘之
    土石完全不同，原確定判決亦據以80％計價，亦顯與卷存證
    據不符，更未說明所憑之證據，非但有理由不備之違法，並
    有認定事實與卷存證據明顯不符之違法（釋字第146 號解釋
    ）。爰提起再審之訴，求為判決：(一)原確定判決廢棄，再審
    被告在前訴訟程序之訴駁回。(二)再審及前審之訴訟費用，均
    由再審被告負擔。
三、再審被告未為何聲明及陳述。
四、按民事訴訟法第496 條第1 項第1 款所謂適用法規顯有錯誤
    ，係指確定判決所適用之法規顯然不合於法律規定，或與現
    尚有效之判例、解釋顯然違反者而言，不包括認定事實錯誤
    、取捨證據失當、漏未斟酌證據、判決不備理由及在學說上
    諸說併存致發生法律上見解歧異等情形在內（最高法院90年
    度台再字第27號判決、63年台上字第880 號判例參照）。
五、經查原確定判決認刑事附帶民事訴訟起訴是否合法，應以移
    送之時為準，再審被告於第一審法院提起附帶民事訴訟，刑
    事部分經判決有罪，而裁定將附帶民事訴訟移送民事庭，並
    無不合；並以該附帶民事訴訟事件經移送民事庭後，即屬獨
    立之民事訴訟，應適用民事訴訟程序，調查證據、認定事實
    ，不受刑事判決所為事實認定之拘束，因認再審原告所涉刑
    案上訴二審，固受無罪判決確定，亦不影響本院就民事訴訟
    事實之認定等情，所持法律見解，並無違反有效之判例、解
    釋情形。再審原告雖引前開判例，惟其以自己之見解，執上
    述理由，主張原確定判決適用法規顯有錯誤云云，並無所據
    。且本件前訴訟程序第一審繫屬中，再審原告之刑事部分業
    經判決無罪確定，與民事訴訟法第496 條第1 項第11款所定
    「為判決基礎之民事、刑事、行政訴訟判決及其他裁判或行
    政處分，依『其後』之確定裁判或行政處分已變更者。」之
    情形不同，再審原告引此款規定，主張原確定判決有不適用
    此法規之違法云云，殊不足採。又本件原確定判決依台灣屏
    東地方法院刑事庭於91年2 月6 日會前往現場履勘時，原查
    獲當時挖掘之Ｂ洞已經回填，現場僅留Ａ洞，為再審原告於
    勘驗當場所指明，並以刑事庭勘驗現場時尚未回填之Ａ洞及
    當時尚堆置之砂石，據而認定再審原告盜取砂石之數量等情
    ，並無適用法規顯有錯誤之情形。且再審原告以Ａ洞已回填
    而回復原狀，指摘原確定判決適用法規顯有錯誤之主張，係
    屬原確定判決取捨證據、認定事實之問題；及其以原確定判
    決依碎石級配中級價位330 元計價，與Ａ洞所挖掘之土石完
    全不同，指摘原確定判決據以80％計價，並未說明所憑之證
    據，縱然屬實，亦係屬原確定判決理由不備之問題，揆諸前
    揭說明，均尚難憑以認定原確定判決適用法規顯有錯誤。又
    原確定判決亦無認定事實與卷存證據明顯不符之情形，且再
    審原告所引司法院大法官會議釋字第146 號解釋，係針對刑
    事判決確定後，發見該案件認定犯罪事實與所採用證據顯屬
    不符，得提起非常上訴，如具有再審原因者，仍可依再審程
    序聲請再審所為解釋，再審原告竟執此主張原確定判決有適
    用法規顯有錯誤之再審事由，亦非可採。
六、綜上所述，再審原告依民事訴訟法第496 條第1 項第1 款規
    定，提起本件再審之訴，應認顯無理由，爰不經言詞辯論，
    逕以判決駁回之。
七、據上論結，本件再審之訴為無理由，依民事訴訟法第502 第
    2 項、第78條，判決如主文。
中    華    民    國    95    年    6    月    27    日
                            民事第四庭
                                審判長法官   蔡文貴
                                法      官   黃科瑜
                                法      官   徐文祥
以上正本證明與原本無異。
本件不得上訴。
中    華    民    國    95    年    6    月    27    日
                                書  記  官  陳金卿


司法院資訊處製作；財團法人民間司法改革基金會備份。
